臺灣高雄地方法院民事判決　九十一年度重訴字第五二五號
　　原　　　告　彰化商業銀行股份有限公司
　　法定代理人　庚○○
　　訴訟代理人　己○○
　　法定代理人　甲○○
　　被　　　告　戊○○
　　被　　　告　丁○○
　　被　　　告　乙○○
　　被　　　告　辛○○
　　被　　　告　壬○○
　　被　　　告　丙○○
右當事人間請求清償借款事件，本院判決如左：
    主      文
被告應連帶給付原告新台幣壹仟陸佰柒拾萬仟佰壹拾元，及自民國九十年十月
二十五日起至清償日止，按年息百分之八．五四計算之利息，並自民國九十年十一月
二十六日起至清償日止，逾期在六個月以內者，按上開利率百分之十，逾期超過六個
月者，按上開利率百分之二十計算之違約金。
訴訟費用由被告連帶負擔。
    事      實      及      理      由
一、本件被告元利投資股份有限公司、戊○○、丁○○、乙○○、辛○○、壬○○、
    丙○○經合法通知，無正當理由未於言詞辯論期日到場，核無民事訴訟法第三百
    八十六條所列各款情形，爰依原告之聲請，由其一造辯論而為判決。
二、本件原告主張：緣被告元利投資股份有限公司先於民國八十八年二月四日以被告
    戊○○、丁○○、乙○○、辛○○、壬○○為連帶保證人，另於八十九年一月六
    日以丙○○為連帶保證人，約定就被告元利投資股份有限公司對原告所負一切債
    務以本金新台幣（下同）二億五千萬元為限額得利息、遲延利息、違約金、損害
    賠償及其他從屬於主債務之負擔，願與主債務人負連帶清償之責；又所稱之一切
    債務，系指債務人於現在（含過去所負，現在尚未清償）及將來對原告所負之借
    款、票據、墊款、透支、保證、損害賠償及其他債務。。嗣被告元利投資股份有
    限公司即於八十九年一月六日向原告借款一億元，約定自八十九年一月六日起至
    九十四年一月六日止，分三十六期按月平均攤還本息，如未按期給付，即喪失期
    限利益，全部債務視為到期，利息按原告基本放款利率機動調整再加年息百分之
    ○．八計算；如逾期清償，在六個月以內者，按上開利率百分之十，超過六個月
    者，按上開利率百分之二十計付違約金。詎被告元利投資股份有限公司僅繳交本
    息至九十年十月二十四日，即未按期攤還，當時原告基本放款利率為年息百分之
    七．七四，依上開約定加碼後為年息百分之八．五四，故被告元利投資股份有限
    公司尚欠原告如主文所示之本金、利息及違約金尚未清償，為此本於消費借貸及
    連帶保證法律關係提起本件訴訟等語。並聲明：請求判決如主文所示。
    被告元利投資股份有限公司、戊○○、丁○○、乙○○、辛○○、壬○○、丙○○未於言詞辯論期日到場，亦未提出書狀作何聲明或陳述。
三、本件原告主張之事實，已據其提出借據、保證書、約定書、放款資料、查詢單、
    利率變動表為證，核屬相符，自堪信為真實。
四、按「民法債編．．修正施行前發生者，除本施行法有特別規定外，亦不適用修正
    施行後之規定。」、「民法債編修正條文及本施行法修正條文自中華民國八十九
    年五月五日施行。」民法債編施行法第一條、第三十六條第二項分別定有明文。
    又八十八年四月二十一日修正而於八十九年五月五日施行之民法第四百七十四條
    固規定「稱消費借貸者，謂當事人一方移轉金錢或其他代替物之所有權於他方，
    而約定他方以種類、品質、數量相同之物返還之契約。當事人之一方對他方負金
    錢或其他代替物之給付義務而約定以之作為消費借貸之標的者，亦成立消費借貸
    。」，然此修正之規定民法債編施行法亦無溯及既往之特別規定，故依上開說明
    自應適用修正前民法第四百七十四條「按稱消費借貸者，謂當事人約定，一方移
    轉金錢或其他代替物之所有權於他方，而他方以種類品質、數量相同之物返還之
    契約」之規定。又「應付利息之債務，其利率未經約定，亦無法律可據者，週年
    利率為百分之五。」、「當事人得約定債務人不履行債務債務時，應支付違約金
    」民法第二百零三條、第二百三十三條第一項、第二百五十條第一項分別定有明
    文。經查本件被告元利投資股份有限公司尚欠原告如主文所示之本金未為清償，
    從而依上開規定，原告自得依兩造上開契約之約定請求被告元利投資股份有限公
    司給付如主文所示之利息及違約金。
五、按保證人與債權人約定就債權人與主債務人間所生一定債之關係範圍內之不特定
    債務，預定最高限額，由保證人保證之契約，學說上稱為「最高限額保證」。此
    種保證契約如定有期間，在該期間內所生約定範圍內之債務，不逾最高限額者，
    均為保證契約效力所及；如未定期間，保證契約在未經保證人依民法第七百五十
    四條規定終止或有其他消滅原因以前，所生約定範圍內之債務，亦同。故在該保
    證契約有效期間內，已發生約定範圍內之債務，縱因清償或其他事由而減少或消
    滅，該保證契約依然有效，嗣後所生約定範圍內之債務，於不逾最高限額者，債
    權人仍得請求保證人履行保證責任（參最高法院七十七年臺上字第九四三號判例
    ）。次按保證債務之所謂連帶，係指保證人與主債務人負同一之債，對於債再按
    連帶保證債務之所謂連帶，係指保證人與主債務人負同一債務，對於債權人各負
    全部給付之責任而言，此就民法第二百七十二條第一項規定連帶債務之文義參照
    觀之甚明。依此，連帶保證債務對債權人而言，與連帶債務相同，依民法第二百
    七十三條第一項規定，連帶債務之債權人，得對債務人中之一人或數人，同時或
    先後請求全部或一部之給付。又連帶保證人雖應負連帶債務而喪失先訴及檢索抗
    辯權，然仍不失為保證債務之一種，依民法第七百四十條規定，保證債務，除契
    約另有訂定外，包含主債務之利息、違約金、損害賠償及其他從屬於主債務之負
    擔。經查，被告戊○○、丁○○、乙○○、辛○○、壬○○及丙○○，分別於八
    十八年二月四日及八十九年一月六日出具保證書，承諾關於被告元利投資股份有
    限公司對原告現在及將來所負之借款、票款、墊款、保證及其他一切債務，在二
    億五千萬元範圍內，及該債務之利息、違約金等債務，願與被告元利投資股份有
    限公司負連帶清償責任，此係最高限額連帶保證，而主債務人即被告元利投資股
    份有限公司所積欠之本金，並未逾二億五千萬元之限額，是依上開說明被告戊○○、丁○○、乙○○、辛○○、壬○○、丙○○就被告元利投資股份有限公司積
    欠如主文所示之本金、利息及違約金，自應負連帶給付之責。
六、從而原告依消費借貸及連帶保證契約請求被告連帶給付如主文所示之本金；利息
    及違約金，即屬正當，應予准許。
七、據上結論，本件原告之訴為有理由，依民事訴訟法第三百八十五條第一項前段、
    第八十五條第二項，判決如主文。
中　　　華　　　民　　　國　　九十一　　年　　　六　　　月　　 二十 　　日
                              臺灣高雄地方法院民事第二庭
~B法　　　官　曾吉雄
右為正本係照原本作成。
如對本判決上訴，須於判決送達後廿日內向本院提出上訴狀。
中　　　華　　　民　　　國　　九十一　　年　　　六　　　月　　 二十　 　日
~B法院書記官　黃俊凱
